臺灣高雄地方法院民事裁定　　　　　　100年度消債聲字第1號
聲　請　人　朱雯麗即朱金定
上列當事人依消費者債務清理條例之規定，聲請免責事件，本院
裁定如下：
    主  文
聲請人朱雯麗即朱金定不免責。
    理  由
一、按「法院為終止或終結清算程序之裁定確定後，除別有規定
    外，應以裁定免除債務人之債務。」；「債務人有下列各款
    情形之一者，法院應為不免責之裁定，但債務人證明經普通
    債權人全體同意者，不在此限：一、於7 年內曾依破產法或
    本條例規定受免責；二、隱匿、毀損應屬清算財團之財產，
    或為其他不利於債權人之處分；三、捏造債務或承認不真實
    之債務；四、因浪費、賭博或其他投機行為，致財產顯然減
    少或負擔過重之債務，而生開始清算之原因；五、於清算聲
    請前1 年內，已有清算之原因，而隱瞞其事實，使他人與之
    為交易致生損害；六、明知已有清算原因之事實，非基於本
    人之義務，而以特別利於債權人中之一人或數人為目的，提
    供擔保或消滅債務；七、隱匿、毀棄、偽造或變造帳簿或其
    他會計文件之全部或一部，致其財產之狀況不真確；八、故
    意於財產及收入狀況說明書為不實之記載，或有其他故意違
    反本條例所定義務之行為。」，消費者債務清理條例（下稱
    消債條例）第132 條、第134 條分別有明定。按消費者債務
    清理制度並非逕將債務人恣意消費所造成之債務任意轉嫁予
    債權人負擔，又債務人免責制度目的係在鼓勵勤勞誠實之債
    務人，並非縱容債務人奢侈浪費，倘債務人於聲請清算前之
    相當期間內，不當利用信用金融之機會，恣意從事非屬通常
    生活所需之鉅額或奢侈性、浪費性之消費，全然未慮及個人
    日後履行返還債務之能力，反而希冀利用消債條例中所定免
    責制度、濫用清算程序藉以規避償還責任，自與該條例立法
    本旨有違。
二、經查：
  (一)本件聲請人依消費者債務清理條例之規定，聲請更生程序事
    件，前經本院以98年度消債更字第602 號裁定開始更生程序
    ，本院前因審酌聲請人所提更生方案未屬公允，而以本院99
    年度消債清字第95號裁定開始清算程序。嗣經本院司法事務
    官審酌聲請人收入及財產狀況，認聲請人之財產應不敷清償
    財團費用及財團債務，而依法以99年度司執消債清字第96號
    裁定終止清算程序確定在案，此有上開裁定及卷證可稽。
  (二)本件清算程序終止後，經本院函詢聲請人之各債權人就聲請
    人應否免責表示意見，其債權人渣打國際商業銀行股份有限
    公司（下稱渣打銀行）、澳商澳盛銀行集團股份有限公司台
    北分公司（原荷蘭銀行，下稱澳盛銀行）、聯邦商業銀行股
    份有限公司（下稱聯邦銀行）、台新國際商業銀行股份有限
    公司（下稱台新銀行）、安泰商業銀行股份有限公司（下稱
    安泰銀行）、中國信託商業銀行股份有限公司（下稱中國信
    託銀行）、遠東國際商業銀行股份有限公司（下稱遠東銀行
    ）、台灣美國運通國際股份有限公司（下稱美國運通公司）
    ，均具狀表示不同意聲請人免責，此有各該債權人回函可稽
    ，是聲請人應否為免責，自繫於其是否不具消費者債務清理
    條例第134 條之各消極事由而定。
  (三)依上開債權人所提出之聲請人消費明細資料及函文所示，聲
    請人以澳盛銀行（原荷蘭銀行）信用卡分別於94年5 月、95
    年2 月起預借現金（分期）總額達80,000元、150,000 元；
    復於94年8 月8 日向台新銀行申請信用貸款750,000 元；並
    以安泰銀行信用卡於93年7 月分別代償世華聯合商業銀行欠
    款74, 000 元、美國運通銀行欠款146,000 元；再以中國信
    託銀行信用卡於93年4 月起申辦便利金借款（每期15,000元
    、共12期）、並以該銀行信用卡於94年3 月31日分別代償美
    國運通銀行欠款143,000 元、荷蘭銀行欠款160,400 元、誠
    泰銀行欠款100,000 元；又以中國信託銀行現金卡於92年8
    月至95年4 月預借現金達326,113 元；另以遠東銀行信用卡
    於91年6 月3 日、93年4 月19日、93年12月23日分別代償匯
    豐銀行欠款80,000元、澳盛銀行（原荷蘭銀行）欠款95,365
    元、中國信託銀行欠款105,976 元（請見本院卷第20頁至第
    48頁、第56頁至第57頁、第58頁至第59頁、第60頁至第95頁
    、第96頁至第99頁、第100 頁至第105 頁）；又聲請人於積
    欠鉅額債務期間中，仍持信用卡密集且持續消費，依債權人
    所檢具聲請人之信用卡消費明細資料所示，聲請人不斷於誠
    品西門店大量刷卡消費，其中澳盛銀行（原荷蘭銀行）信用
    卡部分於94年1 月至95年5 月間便於誠品西門店消費27次達
    183,634 元、聯邦銀行信用卡部分於95年3 月至4 月便於誠
    品西門店消費4 次達27,359元、中國信託銀行信用卡部分僅
    於95年1 月至8 月便於誠品西門店消費13次達46,528元（含
    分期次數）。又除上開開銷外，尚有多筆高額消費紀錄，聲
    請人以澳盛銀行（原荷蘭銀行）信用卡分別於93年12月22日
    至漢神名店百貨股份有限公司刷卡消費10,268元、93年12月
    30日至自私著物刷卡消費12,500元、94年2 月20日至POPPLE
    刷卡消費10,420元、94年4 月15日至新光三越百貨股份有限
    公司信義分公司（下稱新光三越百貨信義分公司）刷卡消費
    11,734元、94年4 月19日至家樂福－板橋店刷卡消費達14,1
    80元、94年4 月23日至新光三越百貨信義分公司刷卡消費14
    ,000元、94年7 月29日至POPPLE刷卡消費14,500元；又以聯
    邦銀行信用卡於95年2 月7 日至微風2 館刷卡消費達11,918
    元；另以中國信託銀行信用卡於94年3 月18日至POPPLE刷卡
    消費達17,200元（請見本院卷第20頁至第48頁、第49頁至第
    52頁、第60頁、第77頁、第86頁至第95頁），查聲請人95年
    至98年所得分別為362,049 元、342,126 元、236,116 元、
    318,996 元，換算每月所得為30,171元、28,511元、19,676
    元、26,583元，名下無財產，有上開年度所得資料清單、財
    產歸屬資料清單、稅務電子閘門財產所得調件明細表為憑（
    見臺灣板橋地方法院97年度消債更字第855 號卷《下稱板院
    卷》第23頁至第25頁、本院98年度消債更字第602 號卷《下
    稱消債更卷》第53頁至第55頁、本院98年度司執消債更字第
    589 號卷《下稱司執消債更卷》第108 頁至第110 頁、第12
    4 頁至第125 頁、第146 頁至第147 頁、本院99年度司執消
    債清字第96號卷《下稱司執消債清卷》第57頁至第58頁、第
    82頁至第83頁、第86頁至第87頁），聲請人陳報無須支出扶
    養費，參照95至98年度高雄市及臺北縣每人每月最低生活費
    用分別為10,072元、10,708元、10,991元、11,309元；9,21
    0 元、9,509 元、9,829 元、10,792元，聲請人所得扣除支
    其每月必要生活支出已有餘額，仍於上開期間預借大筆現金
    ，而聲請人在明知其收入不豐，名下無恆產之情形下，理應
    量入為出以節約消費，然其竟前往上開消費場所等處從事逾
    其生活必需之高額消費，難認聲請人所從事之前開消費，係
    屬日常生活必要之消費，且其在未完全清償之前所積欠之信
    用卡債務之情形下即再度持卡消費，並持續向上開債權人辦
    理預借現金及信用貸款，致債務累積而不能清償，堪認其確
    有因浪費或其他投機行為致負擔過重之債務，其復無法證明
    業經普通債權人全體之同意而為上開消費，上開債權人亦表
    示不同意聲請人予以免責，則依上開法條規定之說明，
    本件聲請人自不得免責，爰裁定如主文。
中    華    民    國   100    年    3     月    28    日
                  民事第三庭  法  官  劉傑民
上為正本係照原本作成。
如不服本裁定，應於裁定送達後10日內，以書狀向本院提出抗告
，並繳納抗告費新臺幣1 千元。
中    華    民    國   100    年    3     月    28    日
                              書記官  呂姿儀